【裁判字號】    95,台上,3346
【裁判日期】    950621
【裁判案由】    違反毒品危害防制條例
【裁判全文】
最高法院刑事判決            九十五年度台上字第三三四六號
    上訴人  甲○○
                    號
                   （另案在台灣宜蘭監獄執行中）
上列上訴人因違反毒品危害防制條例案件，不服台灣高等法院中
華民國九十五年四月十二日第二審判決（九十五年度上訴字第二
二七號，起訴案號：台灣宜蘭地方法院檢察署九十四年度偵字第
一二九二號），提起上訴，本院判決如下：
    主  文
原判決撤銷，發回台灣高等法院。
    理  由
本件原判決撤銷第一審之科刑判決，改判仍論處上訴人甲○○販
賣第二級毒品罪刑，固非無見。
惟查：一、原判決以上訴人販賣予李傳壽之毒品一包為安非他命
（毛重０．７公克），乃依毒品危害防制條例第十八條第一項之
規定，諭知沒收並銷燬之；另毒品之外包裝一只，係有防止毒品
裸露、逸出及潮濕之功用，並便於攜帶及運輸，其係供販賣毒品
所用之物品，並依同條例第十九條第一項之規定宣告沒收。而據
證人李傳壽於警詢供稱：警方在其身上查獲安非他命一小包（毛
重０．７公克）及小磅秤云云（見台灣基隆地方法院檢察署九十
四年度偵字第二二二號偵查卷第十七頁），該所謂查獲之「安非
他命一小包（毛重０．７公克）」，既稱毛重若干，似係將該毒
品連同其外包裝合為一體並予以計重，而非毒品實際重量之謂。
原審未予究明，其就該「安非他命一小包（毛重０．７公克）」
依毒品危害防制條例第十八條第一項之規定諭知沒收銷燬之，復
將毒品外包裝依同條例第十九條第一項之規定，重為宣告沒收，
認事用法即難認允洽。又上訴人始終否認販賣毒品予李傳壽情事
，該扣案物品，如何確屬第二級毒品安非他命，卷內並無鑑定或
檢驗資料可考，原審未敘明認定該事實之依據，併嫌調查未盡及
理由欠備。二、毒品危害防制條例第十九條第一項規定，犯該條
例第四條之罪者，其供犯罪所用或因犯罪所得之財物，均沒收之
，如全部或一部不能沒收時，追徵其價額或以其財產抵償之。係
採義務沒收主義，祇要是犯該規定之罪，其供犯罪所用之物，且
屬犯人所有者，即應依該規定宣告沒收，並不以沒收物業經扣案
，或專供犯罪所用之物為限。原判決認定上訴人在其位於桃園縣
蘆竹鄉○○路之住處（即夢享家社區），使用電話作為聯絡工具
，販賣第二級毒品安非他命一包予李傳壽，其餘被訴販賣毒品部
分則不能證明犯罪等情。其對於上訴人供為販賣毒品聯絡工具之
「電話」，未予以宣告沒收，但未敘明毋庸沒收之理由；又其認
定上訴人僅有一次販賣毒品予李傳壽之犯行，理由卻謂「被告意
圖營利而連續販賣第二級毒品之犯行洵堪認定，應予依法論科」
，其理由之論列即俱有可議。以上或為上訴意旨所指摘，或為本
院得依職權調查之事項，應認原判決有撤銷發回更審之原因。原
判決關於不另諭知上訴人無罪部分，既經檢察官起訴書指明與前
開論罪部分有裁判上一罪關係，依審判不可分原則，應一併撤銷
發回，附予說明。
據上論結，應依刑事訴訟法第三百九十七條、第四百零一條，判
決如主文。
中    華    民    國  九十五  年    六    月  二十一  日
                      最高法院刑事第七庭
                          審判長法官  呂  潮  澤
                                法官  吳  昆  仁
                                法官  孫  增  同
                                法官  趙  文  淵
                                法官  吳      燦
      本件正本證明與原本無異
                                      書  記  官
中    華    民    國  九十五  年    六    月  二十八  日
                                                      Ｌ


司法院資訊處製作；財團法人民間司法改革基金會備份。
